臺灣板橋地方法院刑事判決　　　　　　 96年度簡上字第255號
上　訴　人　臺灣板橋地方法院檢察署檢察官
被　　　告　乙○○
選任辯護人　顏文正律師
上列上訴人因被告詐欺案件，不服本院九十六年度簡字第一八四
號中華民國九十六年一月十七日第一審判決（聲請簡易判決處刑
案號：九十五年度偵字第二七六０一號），提起上訴，暨臺灣高
雄地方法院檢察署檢察官移送併辦（九十五年度偵字第三三二六
八號），本院管轄之第二審合議庭判決如下：
    主  文
原判決撤銷。
乙○○幫助意圖為自己不法之所有，以詐術使人將本人之物交付
，處拘役肆拾日，如易科罰金，以新臺幣壹仟元折算壹日。緩刑
年，並應向公庫支付新臺幣貳萬元。
    事  實
一、乙○○明知依一般社會生活之通常經驗，本可預見將自己之
    金融機構帳戶提供予他人使用，可能幫助犯罪集團作為不法
    收取他人款項之用，竟仍不違其本意，基於幫助詐欺之不確
    定犯意，於民國九十五年七月二十四日，在高雄市○○○路
    二十號合作金庫銀行大順分行，將其本人於當日於該行所申
    辦之存款帳戶（帳號：0000000000000000號）之存摺、提款
    卡及密碼等物，提供予不詳真實姓名年籍之成年男子，供他
    人作為存、提款及轉帳匯款使用，其後復交予李文榮、莊志
    偉、陳鏞仁（均另行起訴）所組之詐欺集團使用，而以此方
    式幫助該犯罪集團為詐欺犯行。嗣該詐欺集團成員基於詐欺
    之犯意，分別為下列詐欺犯行：(一)於九十五年八月五日起至
    同年月八日止，在某不詳處所，利用電腦設備連接網際網路
　　，並以會員帳號「d222002@ hotmail.com」，登入「YAHOO
    ！奇摩」拍賣網站，刊登販售摩托羅拉V220型行動電話之不
    實訊息，致丙○○陷於錯誤而下標購買，並於同年月八日上
    午八時四十六分許，在臺北縣板橋市○○路○段板信商業銀
    行自動櫃員機，轉帳匯款新臺幣（下同）一千八百元至乙○○所有之上開銀行帳戶內，嗣因丙○○未如期收到所購買之
    行動電話，始知受騙。(二)於九十五年八月八日，見甲○○在
    奇摩拍賣網路上購得CPU ，即佯稱係賣主寄發電子郵件予甲○○要求匯款至指定帳戶，致甲○○陷於錯誤，持其所有之
    華南商業銀行中壢分行帳戶金融卡，至自動櫃員機轉帳九百
    元至乙○○上開銀行帳戶內，嗣因真正之賣家稱未收到匯款
    ，甲○○始知受騙。嗣因臺灣高雄地方法院檢察署檢察官指
    揮高雄縣政府警察局查獲上開詐欺集團，並循線查獲上情。
二、案經臺北縣政府警察局板橋分局報告臺灣板橋地方法院檢察
    署檢察官偵查後聲請簡易判決處刑，暨臺灣高雄地方法院檢
    察署檢察官移送併辦審理。
    理  由
一、前揭事實，業據被告乙○○在警詢時、偵查中及本院審理時
    坦承不諱，並經被害人丙○○、甲○○在警詢時指述綦詳，
    復有被告在合作金庫大順分行之開戶資料暨交易明細表一份
    、被害人丙○○匯款至被告上開帳戶之板信商業銀行自動櫃
    員機交易明細表一紙、「YAHO O！奇摩」拍賣網站網頁資料
    一紙、被害人甲○○所有華南商業銀行中壢分行活期儲蓄存
    款存摺交易明細等件附卷可稽。堪認被告自白與事實相符。
    復按於郵局或銀行等金融機構開設存款帳戶，請領存摺及提
    款卡一事，原係針對個人身分之社會信用而予以資金流通，
    具有強烈之屬人性，而金融帳戶為個人理財之工具，於郵局
    或銀行等金融機構申請開設存款帳戶亦無任何特殊之資格限
    制，一般民眾皆可以存入最低開戶金額之方式，任意於銀行
    或郵局等金融機構申請開設存款帳戶，且一人並可於不同之
    金融機構申請多數之存款帳戶使用，此屬眾所周知之事實，
    亦為被告所應知，是依一般人之社會生活經驗，若見他人不
    以自己名義申請帳戶，反而向人收購或借用存款帳戶供己使
    用，衡情對於該等帳戶是否供犯罪集團為詐欺犯行等不法目
    的使用當有合理之懷疑，以被告係心智成熟之成年人，且利
    用他人帳戶從事詐欺，早為傳播媒體廣為報導，依其個人之
    經驗，應有預見提供存摺及提款卡供他人使用，係幫助他人
    從事詐欺犯行，是被告有幫助詐欺之行為及不確定故意，至
    為灼然。本案事證明確，被告幫助詐欺之犯行，洵堪認定，
    應予依法論科。
二、核被告所為，係犯刑法第三十條第一項、第三百三十九條第
    一項之幫助詐欺取財罪。又被告以幫助之意思，參與構成要
    件以外之行為，為幫助犯，爰依刑法第三十條第二項規定，
    依正犯之刑減輕之。又臺灣高雄地方法院檢察署檢察官九十
    五年度偵字第三三二六八號移送併辦關於被害人甲○○遭詐
    欺部分，與本案聲請簡易處刑關於被害人丙○○遭詐欺部分
    ，被告所提供予詐欺集團使用者係合作金庫大順分行之同一
    帳戶，自屬同一事實，本院自得併予審理，附此敘明。原審
    以被告罪證明確，予以論罪科刑，固非無見，惟查，原審量
    刑時未及審酌被害人甲○○亦受詐騙之被告所為幫助詐欺之
    犯行，尚有未合，檢察官上訴意旨執此指摘原判決未臻允當
    ，為有理由，自應由本院管轄之第二審合議庭將原審判決撤
    銷改判。爰審酌被告將存摺、提款卡等物提供予他人使用，
    助長他人犯罪，增加被害人尋求救濟及治安機關查緝犯罪之
    困難，危害被害人財產安全及社會治安，然被告犯罪後業已
    坦承犯行，深知悔悟，並賠償被害人丙○○、甲○○所受損
    失等一切情狀，量處如主文所示之刑，並諭知如易科罰金之
    折算標準。末查，被告前未曾因故意受有期徒刑以上刑之宣
    告，有臺灣高等法院被告前案紀錄表一件附卷可按，其因一
    時失慮，偶罹刑典，事後已坦承犯行，深具悔意，且業與被
    害人丙○○、甲○○達成和解，賠償上開被害人所受損失，
    並有本院調解筆錄一份在可參，經此刑之宣告後，當知警惕
    ，信無再犯之虞，所宣告之刑以暫不執行為適當，爰併宣告
    緩刑三年，並命被告應向公庫支付新臺幣二萬元，以啟自新
    。
據上論斷，應依刑事訴訟法第四百五十五條之一第一項、第三項
、第三百六十九條第一項前段、第三百六十四條、第二百九十九
條第一項前段，刑法第三十條第一項前段、第二項、第三百三十
九條第一項、第四十一條第一項前段、第七十四條第一項第一款
、第二項第四款，刑法施行法第一條之一第一項、第二項前段，
判決如主文。
本案經檢察官丁○○到庭執行職務。
中　　華　　民　　國　　96　　年　　6 　　月　　20　　日
                  刑事第九庭  審判長法　官  潘翠雪
                                    法  官  絲鈺雲
                                    法  官  王士珮
以上正本證明與原本無異。
本件不得上訴。
                                    書記官  程欣怡
中　　華　　民　　國　　96　　年　　6　　 月　　22　　日
附錄本案論罪科刑法條全文：
中華民國刑法第三百三十九條
意圖為自己或第三人不法之所有，以詐術使人將本人或第三人之
物交付者，處五年以下有期徒刑、拘役或科或併科一千元以下罰
金。
以前項方法得財產上不法之利益或使第三人得之者，亦同。
前二項之未遂犯罰之。
